臺灣花蓮地方法院行政訴訟判決
111年度交字第31號
111年9月28日辯論終結
原      告  東江交通股份有限公司

法定代理人  唐耀東  
訴訟代理人  陳惠萍  
被      告  交通部公路總局臺北區監理所

代  表  人  黃鈴婷  
訴訟代理人  李孫遼鎮

上列當事人間交通裁決事件，原告不服交通部公路總局臺北區監
理所民國111年5月13日北監花裁字第44-PY0C01719號裁決，提起
行政訴訟，本院判決如下：
    主  文
原告之訴駁回。
訴訟費用新臺幣（下同）300元由原告負擔。
    事實及理由
一、事實概要：原告東江交通股份有限公司所屬司機陳東隆，於
    民國111年3月17日下午3時21分許，駕駛原告所有車牌000-0
    000號營業貨運曳引車附掛車牌00-00號營業半拖車（下稱系
    爭車輛）載運砂石，行經花蓮縣○○鄉○○路○段000號前，因有
    超載之虞，而為警攔停至光華地磅站，經盤查過磅後，測得
    其裝載砂石重量為44.12公噸，逾法規超載4.12公噸，是員
    警依道路交通管理處罰條例第29條之2第3項、第1項，以花
    蓮縣警察局掌電字第PY0C01719號舉發違反道路交通管理事
    件通知單舉發，並於111年5月13日經原告申請由被告作成北
    監花裁字第44-PY0C01719號違反道路交通管理事件裁決書，
    對原告裁處罰鍰15,000元。原告不服，遂提起本件行政訴訟
    。
二、原告主張：原告所屬司機有如事實概要欄載運之砂石，係花
    蓮縣立霧溪花蓮縣政府公共造產砂石，於出場時，曾經花蓮
    縣政府所設地磅站過磅，測得總重為44公噸，合於法規總聯
    結重量40公噸未逾10％，領有花蓮縣政府出具之過磅單，並
    基於信賴花蓮縣政府出具之過磅證明始出車。嗣於事實概要
    欄所載時、地為警攔停，經出示前揭過磅單不為員警所採，
    遂依員警指示過磅，測得總重為44.12公噸，兩處過磅誤差
    值為120公斤，占44公噸中之0.027％，依違反道路交通管理
    事件統一裁罰基準及處理細則第12條第1項第13款，認本件
    裁罰情形非維護交通安全應採之必要手段，員警首應施以勸
    導，而非以達成勤務績效及舉發處罰之目的而為裁罰。聲明
    ：原處分撤銷。
三、被告答辯則以：
　㈠依交通部104年1月14日交路字第1030416686號函意旨，違反
    道路交通管理事件統一裁罰基準及處理細則第12條第1項第1
    3款規定，係為兼顧民情需要及執法儀器誤差，並非容許汽
    車裝載貨物未逾核定總聯結重量10％之超載情形；該「未逾
    核定總聯結重量10％」之數值，係考量測量儀器正負公差，
    以及因天雨、加油、加水而導致總聯結重量增加之寬容值，
    有作為舉發機關訂定執法依據、避免爭議及微罪不舉之目的
    考量。是於車輛所有人或駕駛人於汽車裝載時，即應將可能
    影響車輛總聯結重量之因素，含括在可容許之10％數值內，
    非授權其等得提高法定總聯結重量之標準。
　㈡又本件查獲違規情形所使用之固定地磅，係經經濟部標準檢
    驗局檢定合格（檢定合格單號G0BC0000000號、效期自110年
    6月8日起迄111年6月30日止），過磅數值應無技術上疑義；
    且本件舉發機關測得系爭車輛之過磅數值，乃穩定數值，非
    因移動或煞停造成之跳動數值，足徵磅重當時系爭車輛係停
    妥取值，舉發機關取得本案系爭車輛過磅數值乃屬可採。
　㈢原告出具之花蓮縣政府公共造產科過磅單，該過磅單之來源
    為何、其檢測儀器是否合格，原告應提出證明；縱原告出具
    之出場過磅單所載測得44公噸之數值並無疑義，亦未逾核定
    總聯結重量10％，仍不得以該「容許誤差之10％」作為其超載
    事實爭執之依據。
　㈣聲明：駁回原告之訴。
四、本院之判斷：
　㈠按汽車裝載貨物超過核定之總聯結重量者，處汽車所有人罰
    鍰，並記汽車違規紀錄一次；有前二項規定之情形者，應責
    令改正或當場禁止通行，並處新臺幣一萬元罰鍰，超載十公
    噸以下者，以總超載部分，每一公噸加罰新臺幣一千元；未
    滿一公噸以一公噸計算；半聯結車之總聯結重量，不得超過
    曳引車及半拖車核定之總聯結重量；駕駛汽車裝載貨物超過
    核定之總重量或總聯結重量，未逾10％，而未嚴重危害交通
    安全、秩序，且情節輕微，以不舉發為適當者，交通勤務警
    察得對其施以勸導，免予舉發，道路交通管理處罰條例第29
    條之2第1項前段、第3項、道路交通安全規則第81條第1款、
    違反道路交通管理事件統一裁罰基準及處理細則第12條第1
    項第13款分別定有明文。
　㈡原告有如事實概要欄所載情事，有花蓮縣警察局掌電字第PY0
    C01719號舉發違反道路交通管理事件通知單、花蓮縣政府11
    1年4月11日府警交字第1110067747號函、交通部公路總局臺
    北區監理所花蓮監理站111年4月14日北監花站字第11100809
    80號函、花蓮縣警察局111年6月22日花警交字第1110028988
    號函檢附資料光碟及經濟部標準檢驗局度量衡檢定合格證書
    、交通部公路總局臺北區監理所北監花裁字第44-PY0C01719
    號違反道路交通管理事件裁決書、本院勘驗錄影及攝影光碟
    筆錄附卷可稽，堪以認定。
　㈢原告主張測量數據容有施以勸導，免予舉發之空間，其認定
    基礎係包含核定總聯結重量10％之寬限值，即係以44公噸為
    合格基礎，認僅逾120公斤，係屬誤差值云云，惟依花蓮縣
    警察局掌電字第PY0C01719號舉發違反道路交通管理事件通
    知單所載，原告所有系爭車輛係超載4.12公噸，亦即40公噸
    乃未超載之標準數值，原告所採合格標準係認知錯誤；另於
    本院言詞辯論程序中，亦對原告闡明系爭車輛允許總載重之
    核定重量為40公噸，裝載超過40公噸即為超載，僅係容許在
    10％之範圍內，即44公噸以內，得以免罰，故系爭車輛出車
    時之載重總量仍應以40公噸為限，而非44公噸，花蓮縣政府
    公共造產科過磅單所載44公噸之數值，即證明已有超載事實
    ，而磅秤皆有容許之誤差值，上揭法令已經給予10％之寬限
    ，即為容許誤差所設上限，蓋經正常合格檢驗之磅秤，其誤
    差比例應不會超出10％，若車主以免罰之臨界值裝載，則應
    自行承擔因不同磅秤而有超出免罰臨界值結果之風險，這與
    駕車速限及未逾時速10公里免罰之情形類似，亦即駕車於速
    限時速90公里之路段，故意以時速100公里行駛，而遭測得
    時速為101公里，因已有時速10公里之誤差寬限，應不得再
    主張測速器有何誤差。本件違規事實本質上係出車時已有超
    載情形，與不同磅秤間之誤差無關，為原告表示理解。系爭
    車輛於上開時、地經警指示過磅結果超重4.12公噸，已逾10
    ％之免罰寬限值，自應受罰。
五、綜上所述，本件違規事證明確，被告依法所為之原處分核無
    違誤，原告訴請撤銷原處分為無理由，應予駁回。
六、本件事證已臻明確，兩造其餘攻擊、防禦方法及訴訟資料經
    本院審酌後，核與判決結果不生影響，無一一論述之必要。
七、據上論結，本件原告之訴為無理由，依行政訴訟法第237條
    之8第1項、第98條第1項前段，判決如主文。
中　　華　　民　　國　　111 　年　　10 　　月　14　　日
　　　　　　　　　行政訴訟庭　法　官　沈培錚
以上正本係照原本作成。
如不服本判決，應於判決送達後20日內，向本院提出上訴狀，上
訴狀並應記載上訴理由，表明關於原判決所違背之法令及其具體
內容或依訴訟資料可認為原判決有違背法令之具體事實，其未表
明上訴理由者，應於提出上訴後20日內向本院補提理由書（上訴
狀及上訴理由書均須按他造人數附繕本，如未按期補提上訴理由
書，則逕予駁回上訴），並應繳納上訴費新臺幣750元。
中　　華　　民　　國　　111 　年　　10　　月　　14　　日
　　　　　　　　　　　　　　　書記官　黃慧中